臺灣高雄地方法院刑事判決
　　自　訴　人　　　　　　　　　　　　　　　　　　九十一年度自字第三二九號
　　即反訴被告　丙○○
　　即 反訴 人　甲○○
右列被告因恐嚇案件，經自訴人提起自訴，及被告甲○○提起誣告反訴，本院判決如
左：
    主  文
丙○○、甲○○均無罪。
    理  由
壹、本訴部分：
 一、自訴意旨略以：被告甲○○與自訴人丙○○為兵役處之同事，甲○○基於恐嚇
     之概括犯意，連續先於民國九十年八月二十八日，將記載「死亡令死期到了」
     等恐嚇字句之紙條，裝於信封郵寄予自訴人；再於同年九月底左右，將記載「
     死亡令死期到了，更接近了！」等恐嚇字句之紙條，放置於自訴人辦公室之桌
     上；復於九十一年七月二十二日，將記載「毒瘤，你還在啊。」等恐嚇字句之
     紙條，放置於自訴人辦公室之桌上，致使自訴人心生恐懼云云，因認被告甲○○涉犯刑法第三百零五條恐嚇危害安全罪嫌。
 二、按犯罪事實應依證據認定之，無證據不得推定其犯罪事實；不能證明被告犯罪
     者，應諭知無罪之判決，刑事訴訟法第一百五十四條、第三百零一條第一項分
     別定有明文。次按認定不利於被告之事實，須依積極證據，苟積極證據不足為
     不利於被告事實之認定，即應為有利於被告之認定，更不必有何有利之證據。
     再事實之認定，應憑證據，如未能發現相當證據，或證據不足以證明，自不能
     以推測或擬制之方法，以為裁判之基礎。再自訴人之指訴，如同告訴人之告訴
     ，係以使被告受刑事訴追為目的，是其指訴是否與事實相符，仍應調查其他證
     據以資審認（最高法院三十年上字第八一六號、四十年台上字第八六號、五十
     二年台上字第一三○○號判例參照）。
 三、自訴人認被告涉有恐嚇犯行，係以曾收受系爭三紙恐嚇字條及其前處長乙○○
     曾轉述被告甲○○罵伊係兵役處之毒瘤，而於九十一年七月二十二日收受之恐
    嚇字條上，亦載有「毒瘤」字樣等，為其主要論據。訊據被告堅詞否認有何恐
     嚇之犯行，辯稱：前揭三張恐嚇字條均非伊所寫，伊並沒有恐嚇丙○○，亦未
     曾罵過甲○○為兵役處之毒瘤等語。經查：系爭三張恐嚇之字條之寄送及放置
     ，均未有人親身見聞係何人所為，而依前揭三張恐嚇字條觀之，其上僅載有「
     死亡令死期到了」、「死亡令死期到了，更接近了！」及「毒瘤，你還在啊。
     」等字樣，餘均無其他字樣或有書寫者之署名，而自訴人於九十年八月二十八
     日收受內裝有恐嚇字條之信封上，亦無來源出處或寄信人之署名，則僅依上開
     恐嚇字條及信封之記載觀之，並無法認定上開恐嚇犯行係何人所為，自不足為
     被告涉有恐嚇犯嫌之認定。又被告甲○○業於九十年十二月三十一日自兵役處
     退休，且兵役處有門禁管制及上鎖，樓下復有警衛駐守，業據證人即高雄市政
     府兵役處前處長乙○○於本院調查時結證稱明確，是自訴人於九十一年七月二
     十二日收受第三張恐嚇字條時，被告既已從兵役處退休，且無法自由進出兵役
     處，則自訴人遭人放置上開恐嚇字條於兵役處辦公室桌上，是否為被告甲○○
     所為，已非無疑；況證人乙○○於本院調查時亦結證稱：伊沒有跟丙○○提過
     這件事，亦不曉得甲○○是否有罵過丙○○係兵役處毒瘤等語明確（見本院九
     十一年十月四日訊問筆錄），顯見被告甲○○並未向乙○○陳述：自訴人係兵
     役處毒瘤等語，乙○○亦未向自訴人轉述上開話語，則尚難以上開載有「毒瘤
     」字樣之恐嚇字條，而推論上開恐嚇犯行係被告所為，復遽認被告有為連續三
     次恐嚇之犯行。復參以自訴人於提起自訴後未幾，即具狀撤回自訴，於本院調
     查時亦陳述：伊事後覺得並沒有證據證明係甲○○所為，應該是其他員工恐嚇
     的等語，益徵上開恐嚇之犯行應非被告所為。是綜上所述，告訴人既未親身見
     聞被告有何恐嚇之犯行，且依系爭恐嚇字條觀之，復無法得知或推論上開恐嚇
     犯行確係被告所為，是本件自難僅系爭恐嚇字條，遽認被告有恐嚇之犯嫌。此
     外，自訴人復無法提供其他積極證據足證被告甲○○有何恐嚇犯行，既不能證
     明被告犯罪，依法應為無罪之諭知。
貳、反訴部分：
 一、反訴意旨略以：反訴被告丙○○前因反訴人甲○○曾對其提出誹謗案件之告訴
     ，而挾怨報復，故意捏造不實之事實，於本案提起自訴，指控反訴人涉有恐嚇
     犯行，因認反訴被告丙○○於本件恐嚇案件中，涉有刑法第一百六十九條第一
     項之誣告罪嫌等語。
 二、按犯罪事實應依證據認定之，無證據不得推定其犯罪事實；又不能證明被告犯
     罪者，應諭知無罪之判決；刑事訴訟法第一百五十四條及第三百零一條第一項
     分別定有明文。又誣告罪之成立，須其申告內容完全出於憑空捏造，若所告尚
     非全然無因，衹因缺乏積極證明致被誣告人不受訴追處罰者尚難遽以誣告論罪
     。誣告罪之成立，以意圖他人受刑事處分虛構事實而向該管公務員申告為其要
     件，若出於誤會或懷疑有此事實而為申告，以致不能證明其所訴之事實為真實
     ，告訴人本缺乏誣告之故意，亦難成立誣告，亦即在積極方面倘無證據足以證
     明其確係故意虛構者，仍不能遽以誣告罪論處，此有最高法院四十三年台上字
     第二五一號、四十四年台上字第八十九二號、四十六年度台上字第九二七號、
     五十九年台上字第五八一號刑事判例可資參照。
 三、訊據反訴被告丙○○堅決否認有何誣告之犯行，辯稱：伊自訴反訴人甲○○恐
     嚇，係因與其共事期間，曾經發生不愉快，而伊與其他同事並無過節，復曾聽
     乙○○轉述反訴人曾罵伊係兵役處之毒瘤，故伊以為是反訴人恐嚇的等語。經
     查：證人乙○○未曾向反訴被告轉述甲○○曾罵其係兵役處毒瘤一節，固據證
     人乙○○於本院調查時結證稱明確，惟反訴被告確曾收受系爭恐嚇信函及字條
     ，業據證人即高雄市政府政風室主任丁○○到庭證稱：伊在高雄市政府辦理政
     風業務，丙○○於收到「死亡令死期到了」信函及「死亡令死期到了，更接近
     了！」字條後，有向伊報告，並有去派出所報案等語，並有恐嚇字條三紙在卷
     可稽，足見被告確有收受系爭三紙恐嚇字條之事實，已甚明顯；而反訴被告曾
     因誹謗反訴人，經反訴人提出告訴，於九十年間起即在偵審機關涉訟，顯見反
     訴被告上開所辯：伊與反訴人素有嫌隙一節，亦堪採信，並有反訴被告提出之
     臺灣高等法院高雄分院九十一年上易字第八一四號刑事判決在卷可稽，是反訴
     被告丙○○既確曾遭人恐嚇，並懷疑係素有嫌隙之反訴人所為，而向本院提起
     恐嚇之自訴以請求調查，即非全然無據，自難謂係憑空捏造而有誣告犯行。復
     參以反訴被告因收受系爭恐嚇之信函，生命、身體已遭受莫明之危險，故而提
     起恐嚇之自訴，核其目的亦無非在求公權力之介入及保護，查明事實之真相，
     不足認有何誣告之舉。綜上，反訴被告丙○○對反訴人甲○○提起本件自訴恐
     嚇案件，在當時雙方涉訟而素有嫌隙之情況下，丙○○當下有此誤認及懷疑，
     要求查明真相，乃屬事理之常，而其申告之內容並非完全出於虛構，故依前揭
     判例說明，核反訴被告丙○○所為，尚與刑法誣告罪之構成要件不符。此外，
     本院復查無其他積極證據足資證明反訴被告確有誣告之犯意，反訴人既不能證
     明反訴被告犯誣告罪，爰為反訴被告丙○○無罪判決之諭知。
據上論斷，應依刑事訴訟法第三百四十三條、第三百三十九條、第三百零一條第一項
，判決如主文。
中     華     民     國     九十一     年     十一     月     二十九    日
                                  臺灣高雄地方法院刑事第六庭
                                      審判長 法  官       李政庭
                                             法  官       邱基峻
                                             法  官       邱泰錄
右正本證明與原本無異。
如不服本判決，應於判決送達後十日內，向本院提出上訴狀。
                                             書記官       林慧君
中    華    民    國      九十一      年     十二      月      二      日
